【裁判字號】    90,自,327
【裁判日期】    900919
【裁判案由】    詐欺
【裁判全文】
臺灣高雄地方法院刑事判決                            九十年度自字第三二七號
    自  訴  人  甲○○
    被      告  乙○○
右列被告因詐欺案件，經自訴人提起自訴，本院判決如左：
    主  文
乙○○無罪。
    理  由
一、自訴意旨略以：被告乙○○於民國八十七年八、九月間，為自訴人甲○○處理自
    訴人所持有三協建設公司支票票款事宜，竟意圖為自己不法之所有，基於詐欺之
    犯意，向自訴人佯稱：將上開票款中之新台幣（下同）一百八十六萬元，先行借
    予其週轉調度，二個月左右即歸還該款項等語，致使自訴人不疑有他，陷於錯誤
    而同意借用。詎被告屆期並未償還該款項，經自訴人屢次催討後，始陸續償還二
    十二萬元，並於八十九年三月十日簽發本票三紙，惟自訴人於本票屆期後，欲持
    之向被告提示，始發現被告已逃匿無蹤，遍尋不著，始知受騙。因認被告乙○○
    涉犯刑法第三百三十九條第一項之詐欺取財罪嫌。
二、按犯罪事實應依證據認定之，無證據不得認定其犯罪事實；復不能證明被告犯罪
    者，應諭知無罪之判決，刑事訴訟法第一百五十四條、第三百零一條第一項分別
    定有明文。次按認定不利於被告之事實，須依積極證據，苟積極證據不足為不利
    於被告事實之認定，即應為有利於被告之認定，更不必有何有利之證據。另告訴
    人之指訴，係以使被告受刑事訴追為目的，是其陳述是否與事實相符，仍應調查
    其他證據以資審認。且刑法第三百三十九條第一項詐欺罪之成立，以意圖為自己
    或第三人不法之所有，以詐術使人陷於錯誤，而將本人或第三人之物交付為要件
    。所謂以詐術使人交付，必須被詐欺人因其詐術而陷於錯誤，若所用之方法不能
    認為詐術，亦不致使人陷於錯誤，即不構成該罪，最高法院分別著有三十年上字
    第八一六號、五十二年台上字第一三○○號及四十六年台上字第二六○號判例足
    資參照。
三、訊據被告乙○○固坦認確有於八十七年八、九月間，向自訴人借款一百八十六萬
    元，以為週轉調度使用，事後於九十年三月十日簽發本票三紙以為擔保，僅陸續
    償還共計二十二萬元，尚積欠一百六十四萬元之事實不諱，惟矢口否認有何上開
    犯行，辯稱：伊當時僅向自訴人表示欲借款週轉，並無表示二個月左右即清償該
    款項，本件借款當時並無約定清償日期，又因伊事後經營生意不善並遭人倒帳，
    始無法清償該款項，但伊有與自訴人約定每月分期清償三萬元，然有時因伊經濟
    能力欠佳，無法如期償還，故前後僅清償二十二萬元，且借款當時並無簽立任何
    收據，如伊要詐欺自訴人，豈會事後再簽發本票予自訴人以為擔保，本件伊並無
    詐欺之意等語。經查：
  (一)被告乙○○確有於八十七年八、九月間，向自訴人借款一百八十六萬元，以為週
    轉調度使用，事後於九十年三月十日簽發本票三紙以為擔保，前後僅陸續償還共
    計二十二萬元，尚積欠一百六十四萬元之事實，業據被告於本院審理時供承不諱
    ，核與自訴人甲○○於本院審理時指述情節相符，並有本票三紙及轉帳傳票八張
    等影本附卷可稽。是此部分之事實，堪予認定。
  (二)自訴人甲○○於本院審理時證述：當時係因被告幫伊處理三協建設公司支票問題
    並與被告為同鄉，復伊曾於被告前所開設之ＫＴＶ擔任服務生，當時被告又新開
    設茶行，且伊知被告之父名下有許多不動產，故主觀上認為被告資力很好，並幫
    助伊，始同意借予被告上開款項，被告於八十七年間有償還十萬元，後即找不到
    被告，直至九十年三月間找到被告，協議先由被告簽發本票三紙，而由被告分期
    清償該欠款，然被告卻未如期清償，自九十年四月間迄今僅清償共計十二萬元等
    語，被告於本院審理供稱：自訴人曾任職伊前所開設ＫＴＶ之服務生，於八十七
    年八、九月間，伊幫自訴人處理三協建設公司支票票款事宜，而在伊所開設之茶
    行向自訴人表示需款週轉，經自訴人同意借予一百八十六萬元，後因伊經營生意
    不善並遭人倒帳，始無力清償該款項，但伊有於八十七年間先償還十萬元，及自
    九十年四月間迄今陸續清償共計十二萬元，而伊父親名下確有不動產，但並非伊
    所有等語。準此，被告於向告訴人借款時，僅以生意上週轉之需要為由，向告訴
    人借得上開款項，而告訴人所以借予上開款項，係因被告幫其處理三協建設公司
    支票問題，並與被告為同鄉，復其曾於被告前所開設之ＫＴＶ擔任服務生，當時
    被告又新開設茶行，且認為被告之父名下有許多不動產，主觀上誤認為被告頗具
    資產，應有能力償還該債務之能力，始借予上開款項。從而，被告客觀上並無施
    用任何詐術，自訴人亦非因受被告詐騙而陷於錯誤，致交付金錢予被告之事實，
    應堪認定。又參以被告事後已與自訴人達成民事和解，有和解書乙紙在卷可按，
    益徵被告顯無意圖不法所有之詐欺故意。從而，被告所辯：並無詐欺意圖等語，
    堪予採信。
四、綜上所述，被告既無為自己不法所有之意圖，復未對於告訴人施用詐術，致其陷
    於錯誤之行為，則雖其事後未清償告訴人借款，然此核屬債務不履行之民事糾紛
    ，應循民事途徑解決，揆諸首揭說明，自與刑法詐欺取財罪構成要件有間，不得
    遽以該罪責相繩。此外，復查無其他積極證據足認被告確有自訴人所指之犯行，
    揆諸前揭說明，不能證明被告犯罪，依法應諭知無罪之判決。
據上論斷，應依刑事訴訟法第三百四十三條、第三百零一條第一項，判決如主文。
中      華      民      國        九十    年      九    月      十九    日
                                  臺灣高雄地方法院刑事第六庭
                                      法  官   洪榮家
右正本證明與原本無異。
如不服本判決，應於判決送達後十日內，向本院提出上訴狀。
                                      書記官    陳寰瑛
中     華      民      國        九十    年      九    月      十九    日


司法院資訊處製作；財團法人民間司法改革基金會備份。
